【裁判字號】    90,交上易,487
【裁判日期】    900417
【裁判案由】    過失傷害
【裁判全文】
臺灣高等法院臺中分院刑事判決                    九十年度交上易字第四八七號
    上  訴  人
    即  被  告  乙○○
右上訴人因過失傷害案件，不服臺灣臺中地方法院八十九年度交易字第三三一號中華
民國八十九年十二月二十八日第一審判決（起訴案號：臺灣臺中地方法院檢察署年度
八十九年度偵字第七七二三號），提起上訴，本院判決如左：
      主  文
上訴駁回。
      事  實
一、乙○○係順昂實業有限公司（下稱順昂公司）之大貨車司機，平日駕駛車牌號碼
    Ｑ七－三五九號大貨車載運貨物送予客戶，為從事駕駛業務之人，於民國（下同
    ）八十八年十一月十一日下午六時許，駕駛上開大貨車，沿台中縣大甲鎮大安溪
    橋由南往北方向行駛，途經大安溪橋上時，本應注意汽車在橋樑上，不得臨時停
    車，而依當時天氣晴朗，夜間有照明設備，路面乾燥、無缺陷及無障礙物，視距
    良好，並無不能注意之情事，詎其能注意，竟疏未注意在橋樑上不得臨時停車，
    而貿然於該大安溪橋上之機車專用道臨時停車，適有甲○○騎乘車牌號碼ＩＤＦ
    －二七六號重型機車，同向自後行至該處，亦疏未注意車前狀況，而自後撞及乙
    ○○所駕駛上開大貨車左側後方護欄處，使甲○○人車倒地，致甲○○受有下頷
    骨、右足踝、左橈骨等處骨折及腳部撕裂傷之傷害。乙○○於肇事後，在未經有
    偵查權之機關或公務員發覺犯嫌前，向處理本件車禍之警員丁俊利自首即陳明其
    為肇事者及肇事經過，並接受裁判。
二、案由甲○○訴請台灣台中地方法院檢察署檢察官偵查起訴。
      理  由
一、訊據上訴人即被告乙○○對於右揭在橋樑上臨時停車肇事之事實，坦承不諱，惟
    矢口否認有何業務過失傷害之犯行，辯稱：伊當時有開警示燈，是告訴人自己沒
    注意才撞到伊大貨車左側後方護欄處云云。
二、但查，前述被告乙○○因業務上之過失傷害人之事實，業據告訴人甲○○於偵審
    中指訴甚詳，並有台中縣警察局道路交通事故調查報告表暨肇事現場圖乙份、現
    場及車損照片計三幀、告訴人甲○○受傷之診斷證明書四紙在卷可稽。且被告亦
    自承確有違規停車於大安溪橋上，核與卷附現場照片所示被告所駕駛之上開大貨
    車停於橋上並佔用機車專用道部分情形相符，縱其所辯當時係為幫忙前方掉落貨
    物之自用大貨車司機撿拾掉落於車道上之貨物等情屬實，並有證人林文賢結證無
    訛，然其既佔用機車專用車道而在不得臨時停車處所臨時停車，自應先作好必要
    之安全防護措施，以預防後車追撞發生危險，詎其並未依規定於其車後相當距離
    處所擺設警示標誌物品，雖有開啟閃光燈警示，但當時天色已昏暗，只開啟車後
    閃光燈，顯然不足以警示後方來車，才會造成告訴人甲○○亦疏未注意車前狀況
    ，而自後追撞事故之發生，因此尚難僅以曾開啟後方閃光燈警示，即免除其過失
    責任。
三、按汽車在橋樑上，不得臨時停車，道路交通安全規則第一百十一條第一項第一款
    定有明文。本件被告於前開時地停車，本應注意遵守上述規定，而依當時天氣晴
    朗，夜間有照明設備，路面乾燥、無缺陷及無障礙物，視距良好，有上開道路交
    通事故調查報告表附卷可考，又無不能注意之情形，其能注意，竟疏未注意而在
    橋上佔用機車專用道臨時停車，且未作好有效之警示，因而肇事，致被害人受有
    下頷骨、右足踝、左橈骨等處骨折及腳部撕裂傷之傷害，顯有過失，雖被害人騎
    乘機車行經該處亦疏未注意車前狀況，而與有過失，仍不能因而解免被告之過失
    刑責。本件車禍經送請臺灣省台中縣區車輛行車事故鑑定委員會鑑定結果，亦認
    被害人駕駛重機車疏未注意車前情況謹慎行駛，為肇事原因，被告駕駛自用大貨
    車在橋上停車不當，同為肇事原因，有該鑑定委員會鑑定意見書附卷可佐，被告
    之過失行為與被害人受傷間又具有相當因果關係存在，事證極為明確，被告因業
    務上之過失傷害人，犯行堪以認定。
四、查被告乙○○係順昂公司之大貨車司機，平日駕駛上開大貨車載運貨物送予客戶
    ，此經其陳明在卷，乃從事駕駛業務之人，則其於執行業務中肇事致人受傷，核
    其所為，係犯刑法第二百八十四條第二項前段之業務過失傷害罪。又被告於肇事
    後，在未經有偵查權之機關或公務員發覺犯嫌前，向到場處理本件車禍之警員丁
    俊利坦承其為肇事者及肇事經過，並接受裁判，亦據被告供明在卷，復經證人丁
    俊利於原審結證屬實，核與自首要件相符，依法應減輕其刑。
五、原審以被告犯行明確，而適用刑法上開法條及第六十二條前段、第四十一條，罰
    金罰鍰提高標準條例第一條前段、第二條之規定，並審酌被告肇事後迄未賠償被
    害人所受損害，及其過失程度、被害人所受傷害程度與犯罪後坦承犯行等一切情
    狀，判處有期徒刑肆月，並諭知易科罰金之折算標準，以參佰元折算壹日。其認
    事用法，核無違誤，量刑亦屬允當適中，被告否認有何過失，上訴意旨據此指摘
    原審判決不當，顯無理由，應予駁回。
六、據上論斷，應依刑事訴訟法第三百六十八條，判決如主文。
七、本案經檢察官王寧懷到庭執行職務。
中       華       民       國   九  十    年     四      月    十七     日
                           臺灣高等法院臺中分院刑事第九庭
                                 審判長法  官  陳  筱  珮
                                       法  官  趙  春  碧
                                       法  官  古  金  男
右正本證明與原本無異。
不得上訴。
                                       書記官  陳  妙  瑋
中       華       民       國   九  十    年     四      月    十八     日
附錄法條：
刑法第二百八十四條
因過失傷害人者，處六月以下有期徒刑、拘役或五百元以下罰金。致重傷者，處一年
以下有期徒刑、拘役或五百元下罰金。
從事業務之人，因業務上之過失傷害人者，處一年以下有期徒刑、拘役或一千元以下
罰金。致重傷者，處三年以下有期徒刑、拘役或二千元以下罰金。
                                                                     Ｋ


司法院資訊處製作；財團法人民間司法改革基金會備份。
